【裁判字號】    91,訴,1879
【裁判日期】    920326
【裁判案由】    殺人未遂
【裁判全文】
臺灣板橋地方法院刑事判決                        九十一年度訴字第一八七九號
    公  訴  人  臺灣板橋地方法院檢察署檢察官
    被      告  丙○○
    指定辯護人  甲○公設辯護人
右列被告因傷害案件，經檢察官提起公訴（九十一年度偵字第一四五三五號），甲○
判決如左：
    主  文
丙○○傷害人之身體，處有期徒刑貳年陸月。
水果刀壹把沒收。
    事  實
一、緣丙○○與乙○○係同居友人之關係，惟二人因金錢債務關係，時生齟齬爭執，
    詎丙○○竟因何婉容不願再擔任其之保證人一事，致心生不滿，而基於普通傷害
    之犯意，於民國九十一年八月五日晚上八時許，在台北縣永和市○○街一四七巷
    四弄七號二樓，持水果刀乙把，先朝乙○○之右手上臂劃傷，再猛力割傷其左手
    手臂後，旋朝乙○○頸部奮力割殺乙刀，復割傷其雙腳等處，致之頸部裂傷深至
肌肉、雙手及雙腳多處割傷等傷害。嗣丙○○逞兇完畢，致乙○○流血不止昏瘚
    約莫經過四小時後，始電詢其母丁○○及友人黃德金到場，經黃德金到達該處後
    ，電召救護車將之送醫急救，乙○○經二次手術輸血急救後，始幸免於難，嗣為
    警查得上情，前往上開處所扣得前揭水果刀乙把。
二、案經乙○○告訴及台北縣政府警察局永和分局報請台灣板橋地方法院檢察署檢察
    官偵查起訴。
    理  由
一、右揭犯罪事實，業據被告丙○○於警訊及偵審中坦承不諱，核與告訴人乙○○於
    警訊及甲○訊問時指述及證人何春貴、丁○○及黃德金於警訊及甲○訊問時證述
    之情節相符，並有現場圖、病危通知單二紙及照片十幀在卷可稽，此外並有扣案
    之上開水果刀乙把足資佐證，本件事證已臻明證，被告犯行洵堪認定。
二、核被告所為，係犯第二百七十七條第一項之普通傷害罪。公訴人認被告所為係涉
    有刑法第二百七十一條第二項、第一項之殺人未遂罪嫌。惟按，刑法上之殺人既
    遂或未遂罪與傷害致人於死或傷害致人於重傷罪之區別，應以加害人是否具有殺
    人之故意為斷。如加害人僅有傷害他人之故意，而結果縱致被害人死亡或重傷，
    依法除應論以傷害致人於死罪或傷害致人於重傷罪外該加害人既無殺人之故意，
    即不應遽依殺人罪或殺人未遂罪相繩。且殺人與傷害罪之區別，本視加害人有無
    殺意為斷，被害人所受之傷害程度，固不能據為認定有無殺意之唯一標準，但加
    害人之下手情形如何？於審就犯意方面，仍不失為重要參考資料。又殺人必有其
    動機或原因，而殺人與傷害致死之區別，端視加害人有無殺意為斷，加害人所持
    兇器及被害人受傷部位是否致命要害及其傷痕之多寡、輕重情形，均得為審就其
    有無殺意之參考資料。最高法院七十八年度台上字第五三一六號、七十六年度台
    上字第六六一四號及七十六年度台上字第五一○四號分別著有判例明文。本件被
    告丙○○與被害人乙○○於案發時本係同居男女朋友關係，時生齟齬爭執，然此
    係屬男女朋友之常情，被告丙○○並無非致乙○○於死之殺人意圖及動機。而案
    發當時被告丙○○與被害人乙○○亦僅係因乙○○不願再擔任被告丙○○之保證
    人，雙方發生口角，橫諸常情，縱使被告丙○○有持水果刀割傷被害人乙○○，
    被告丙○○亦無非致乙○○於死之動機。再參以被害人乙○○所受之傷害僅雙手
    及雙腳多處割傷、及頸部割傷一刀，然人體之雙手及雙腳並非致命之要害，而以
水果刀割傷人體之頸部雖非不能致人於死地，然人體之頸部非必處處致命，而其
    何以持刀割人頸部，下手之輕重如何，尤與是否有殺人之決意關係至鉅。本件被
    告丙○○於持水果刀對乙○○頸部割傷一刀後，並未進而續對乙○○身體要害割
    傷，足見其下手仍有所節制，且於案發後復電召其母丁○○即有人黃德金到場，
    依客觀情勢觀察，倘被告丙○○有致被害人乙○○於死之意，當時應有足夠之時
    間致被害人於死，並且應無電召其母及友人趕到現場之理，是尚難認為被告丙○○即有殺人之意圖。公訴人起訴法條尚有誤會，應予變更。又被告及證人丁○○
    雖證稱被告丙○○曾罹患精神分裂症，案發當時係因精神分裂症所致云云，然經
    甲○函請台北市立和平醫院鑑定結果，認為被告行為當時之精神狀態，無法判定
    已達精神耗弱或精神喪失程度，此有該院九十二年一月二十一日精神鑑定報告書
    一件附卷足憑，是被告辯稱係因精神分裂症所致云云，亦非可採。審酌被告對於
    告訴人傷害之手段極殘，及被害人所受之傷勢極大，被害人雖經二次手術始倖免
    於難，惟造成身、心巨大之戕害，致之左手已癱瘓、右手無法正常活動、記憶力
    減衰及無法自由行動，被告惡性非輕，自應從重量刑等一切情狀，量處如主文所
    示之刑。扣案之水果刀一把，為被告所有，供犯罪所用之物，自應依法宣告沒收
    ，附此敘明。
據上論斷，應依刑事訴訟法第二百九十九條第一項前段、第三百條，刑法第二百七十
七條第一項、第三十八條第一項第二款，罰金罰鍰提高標準條例第一條前段，判決如
主文。
本案經檢察官伍逸康到庭執行職務
中      華      民      國    九十二    年      三      月    二十六    日
                                  臺灣板橋地方法院刑事第一庭
                                      法  官    胡 堅 勤
右正本證明與原本無異。
如不服本判決，應於判決送達後十日內，向甲○提出上訴狀。
                                      書記官    劉 文 美
中      華      民      國    九十二    年      三      月    二十六    日
附錄本案所犯法條全文
中華民國刑法第二百七十七條
 (普通傷害罪)
傷害人之身體或健康者，處三年以下有期徒刑、拘役或一千元以下罰金。
犯前項之罪因而致人於死者，處無期徒刑或七年以上有期徒刑；致重傷者
，處三年以上十年以下有期徒刑。


司法院資訊處製作；財團法人民間司法改革基金會備份。
